臺灣高等法院刑事判決　　　　　　　 94年度交上易字第290號
上　訴　人　臺灣宜蘭地方法院檢察署檢察官
被　　　告　甲○○
上列上訴人因過失傷害案件，不服臺灣宜蘭地方法院94年度交易
字第66號，中華民國94年10月11日第一審判決（起訴案號：臺灣
宜蘭地方法院檢察署94年度偵字第1878號），提起上訴，本院判
決如下：
    主  文
上訴駁回。
    事  實
一、甲○○於民國九十三年五月十九日晚間，騎乘車牌號碼ＡＪ
    七─六０五號機車，沿宜蘭縣宜蘭市○○路由南往北方向行
    駛，於同日十九時十分許，行經該路段宜市路燈００八七五
    號十八點六公尺處時，本應注意車輛行駛時，駕駛人應注意
    車前狀況，隨時採取必要之安全措施；且依當時雖為夜間、
    天雨，路面濕潤，但該路段為有照明設備之柏油直路，路面
    無缺陷亦無障礙物，視距良好等各項客觀情狀，依其智識及
    能力皆無不能注意之情事，竟疏未注意車前狀況，以致擦撞
    同向前方甫自宜蘭後火車站步出擬橫越該路段之乙○，造成
    乙○受有腦部損傷合併腦挫傷、右頭顳部創傷性大撕裂傷（
    五×二×一公分）、右前臂大撕裂傷（十×三×一公分）、
    右肘背撕裂傷（五×一×一點五公分）、右小腿下端創傷性
    裂傷（五×一點五×一公分）並右腳踝淤血、頸椎頓挫傷合
    併肌腱炎、左腰部頓挫傷左側腎臟損傷及微血尿等傷害。
二、案經宜蘭縣警察局宜蘭分局報告暨乙○訴由臺灣宜蘭地方法
    院檢察署檢察官偵查起訴。
    理  由
一、訊據被告甲○○固坦承確於前開時、地騎乘機車發生車禍，
    惟矢口否認有何因過失傷害告訴人乙○之犯行，辯稱：其騎
    車行經事發路段時，遭對向車道一部紅色自用小客車擦撞而
    人車倒地，待其醒轉時已在醫院，並不知是否撞及乙○等語
    。經查：
  (一)上揭事實，業據告訴人乙○先後於九十三年五月三十日宜蘭
    縣警察局宜蘭分局道路交通事故談話紀錄及同年十二月十日
    警詢時指訴：事發當日其自臺北縣瑞芳鎮搭乘火車至宜蘭火
    車站後站後，步行往農會超市方向，在林森路欲左轉之肇事
    地點遭一部機車撞倒，醒轉時已在民生醫院等語綦詳，復有
    道路交通事故現場圖、道路交通事故調查報告表及車禍現場
    照片五幀在卷可稽。另告訴人乙○因本件車禍事故而受有如
    事實欄所載之傷勢，亦有蘭陽民生醫院出具之驗傷診斷書一
    份存卷足考。是告訴人乙○係在肇事地點遭機車撞擊倒地而
    受有前述傷害之事實，應堪認定。
  (二)被告辯稱：遭白色車輛撞擊，不知是否撞到告訴人乙○等語
    ，惟查：1.被告甲○○於九十三年五月三十日第一次警詢中
    ，針對事發經過僅供稱：其僅記憶當日與其母前往宜蘭縣宜
    蘭市○○路書盟買褲子，事後如何發生撞擊並不知道等語，
    毫無提及曾遭自用小客車撞擊之事，卻在事隔逾六月之第二
    次警詢時，方稱有此情節，顯違常情，難與輕信，何況，2.
    參諸卷附被告甲○○於事發當日所騎乘機車之現場照片三幀
    ，該機車前斜版左側是有紅色痕跡等情（警卷第十九頁下方
    照片），然若此紅色痕跡即係被告遭某部紅色自用小客車撞
    擊後所遺留者，衡諸一般日常生活之經驗法則與論理法則，
    當時擦撞力道當屬非輕，果爾，自當造成該部機車左前斜版
    嚴重破裂，惟該部機車之左前斜版，毫無任何破裂抑或損壞
    之情況，實違情理，難予採信。再者3.觀之卷附道路交通事
    故現場圖，被告甲○○騎乘之機車倒地時係形成直線之刮地
    痕，倘其係遭對向車道之自用小客車撞擊後始人車倒地，衡
    諸力學，機車當是偏斜滑出，而非直線之刮地痕。是被告所
    辯，不能採信。
  (三)至於告訴人指稱：遭撞後已行動不便等語，惟民生聯合醫院
    （按即告訴人遭撞傷後就醫之醫院）函覆原審稱：乙○在本
    院就醫紀錄，無大小便不自理或其他重大或難治之疾病等語
    （原審卷第三三頁），且該函所附病歷有腿部之傷為：右小
    腿下端創傷性裂傷（五×一點五×一公分）並右腳踝淤血，
    依此傷勢，似不能造成不能行動，而行政院衛生署基隆醫院
    函覆原審固稱：乙○於九十四年三月四日及七日於門診就醫
    ，根據病歷有雙下肢無力，步履不穩之情況等情（原審卷第
    三一頁），惟上開基隆醫院之診斷日期，距本案案發時，已
    近一年，能否認該病況與本件車禍有因果關係？不能無疑，
    何況，該醫院所撿送之病歷係記載：腰柢椎關節退化等情（
    原審卷第三二頁），則告訴人之行動不便，似與關節老化有
    關，不能認係本件車禍造成者，因此，告訴人此部分所指，
    不能採為不利被告之證據。
  (四)按汽車行駛時，駕駛人應注意車前狀況，並隨時採取必要之
    安全措施。道路交通安全規則第九十四條第三項定有明文。
    本件依卷附道路交通事故調查表所載及現場照片所示，車禍
    發生時雖為夜間且天雨，路面濕潤，但該路段為有照明設備
    之柏油直路，路面無缺陷亦無障礙物，視距良好等各項客觀
    情狀，而被告之智識及能力均無不能注意之情事，竟疏未注
    意車前狀況以致肇事，顯見被告為有過失，且其過失行為與
    告訴人所受傷害間，具有相當因果關係。事證明確，被告犯
    行，洵堪認定。
二、核被告所為，係犯刑法第二百八十四條第一項前段之過失傷
    害罪。原審以事證明確，適用刑事訴訟法第二百九十九條第
    一項前段，刑法第二百八十四條第一項前段、第四十一條第
    一項，罰金罰鍰提高標準條例第一條前段、第二條，並審酌
    被告過失程度與造成告訴人之傷勢，並參酌其素行、犯後態
    度，未與告訴人達成和解等一切情狀，量處有期徒刑三月，
    ，並諭知易科罰金之折算標準。核無不當，檢察官循告訴人
    請求上訴，略以：被告否認犯行，而告訴人已行動不便，且
    被告未與告訴人未和解，請從重量刑等語，惟查：有關告訴
    人行動不便，難認與本件車禍有因果關係，而上訴意旨所指
    量刑情況，原審均已審酌，而過失傷害，最重法定刑為有期
    徒刑六月，原審量處有期徒刑三月，並未失諸過輕，因此，
    難認上訴為有理由，應予駁回。
據上論斷，應依刑事訴訟法第三百六十八條，判決如主文。
本案經檢察官鄭龍照到庭執行職務。
中　　華　　民　　國　　94　　年　　12　　月　　27　　日
　　　　　　　　　交通法庭  審判長法　官　溫耀源
　　　　　　　　　　　　　　      法　官　段景榕
　　　　　　　 　 　　　　　　  　法　官　周政達
以上正本證明與原本無異。
不得上訴。
                                  書記官　陳菊珍
中　　華　　民　　國　　94　　年　　12　　月　　27　　日
附錄：本案論罪科刑法條全文
刑法第二百八十四條第一項前段
因過失傷害人者，處六月以下有期徒刑、拘役或五百元以下罰金
，致重傷者，處一年以下有期徒刑、拘役或五百元以下罰金。
